臺灣屏東地方法院刑事判決　　　　　　　 96年度訴字第609號
公　訴　人　臺灣屏東地方法院檢察署檢察官
被　　　告　甲○○
　　　　　　　　　　（現因另案於屏東監獄竹田分監執行中）
上列被告因違反毒品危害防制條例案件，經檢察官提起公訴（96
年度毒偵字第826 號），判決如下：
    主  文
本件免訴。
    理　由
一、公訴意旨略以：被告甲○○前因施用毒品案件，經送觀察、
    勒戒後，認為無繼續施用毒品之傾向，由本署檢察官於民國
    90年6 月15日，以90 年 度毒偵字第991 號為不起訴處分確
    定。又因施用第一級毒品海洛因案件，經送觀察、勒戒後，
    仍因無繼續施用毒品之傾向，由本署檢察官於91年10月1 日
    ，以91年度毒偵緝字第147 號為不起訴處分確定。又分別因
    竊盜、施用第一級毒品海洛因案件，經台灣地方法院以93年
    度簡上字第34號、93年度訴字第228 號分別判處有期徒刑8
    月、有期徒刑10月確定，嗣經合併定應執行刑為有期徒刑1
    年5 月確定，並於94年12月15日執行完畢。詎甲○○仍不知
    悔改，於觀察勒戒執行完畢釋放後5 年內，復基於施用第一
    級毒品海洛因之犯意，於96年2 月25日17時許，在屏東縣新
    園鄉○○村○○路32之1 號住處，以將海洛因摻水，利用注
    射針筒注射右手臂血管之方式，施用海洛因1 次。嗣於96年
    2 月26日2 時35分許，在屏東縣萬丹鄉○○村○○路與福德
    街口，因形跡可疑，為警攔檢盤查後發現其右手臂有針筒注
    射痕跡，採尿送驗呈嗎啡、可待因陽性反應而查獲，因認被
    告涉犯毒品危害防制條例第10條第1 項施用第一級毒品罪罪
    嫌。
二、按案件曾經判決確定者，應諭知免訴之判決，刑事訴訟法第
    302 條第1 款定有明文。又案件曾經判決確定者，應為免訴
    之判決，此項原則關於實質上一罪或裁判上一罪，均有其適
    用。故若實質上一罪或裁判上一罪其一部分犯罪事實曾經判
    決確定者，其效力當然及於全部，故檢察官復將其他部分重
    行起訴，亦應諭知免訴之判決；又按同一案件，已經法院為
    實體上之確定判決者，不能更為其他有罪或無罪之實體上裁
    判。惟若在最後審理事實法院宣示判決後始行發生之事實，
    既非該法院所得審判，即為該案判決之既判力所不能及 (最
    高法院32年上字第2578號判例參照)， 是既判力對於時間效
    力之範圍應以最後審理事實法院之宣示判決日為判斷之標準
    （最高法院82年第4 次刑事庭會議決議），而此所謂之最後
    審理事實法院，自係指最後審理事實之第一審或第二審法院
    而言（最高法院49年台非字第20號判例及82年台非字第411
    號判決可資參照）。
三、經查，本件被告基於施用第一級毒品海洛因之犯意，於95年
    10月18日19時許，在屏東縣東港鎮興農里東港溪堤防邊，施
    用第一級毒品海洛因1 次，所犯毒品危害防制條例第10條第
    1 項之施用第一級毒品罪，業經檢察官以95年度毒偵字第17
    74號提起公訴，並經本院於96年3 月19日以95年度訴字第10
    96號判決，就施用第一級毒品部分判處有期徒刑11月，並於
    同年4 月9 日確定，有上開判決書、臺灣屏東地方法院檢察
    署刑案資料查註紀錄表、臺灣高等法院被告全國前案紀錄表
    各1 份在卷可參。
四、起訴書此部認定被告於96年2 月25日17時許施用一次第一級
    毒品海洛因之事實，基於下列理由，應認與前揭施用毒品犯
    行屬集合犯性質，而得評價為一罪：
（一）所謂「集合犯」者，乃指刑事法若干犯罪行為態樣，本質
      上原具有反覆、延續實行之特徵，立法時既予特別歸類，
      定為犯罪構成要件之行為要素，則行為人基於概括之犯意
      ，在密切接近之一定時、地持續實行之複次行為，倘依社
      會通念，於客觀上認為符合一個反覆、延續性之行為觀念
      者，於刑法評價上，即應僅成立一罪。學理上所稱「集合
      犯」之職業性、營業性或收集性等具有重複特質之犯罪均
      屬之（最高法院95年度台上字第1079號判決參照）。
（二）依毒品危害防制條例第2 條第1 項所規定之「毒品」的定
      義，可知毒品，乃具有成癮性、濫用性及對社會危害性之
      麻醉藥品。故施用毒品者，往往因施用毒品具有成癮之特
      性，是反覆成習之施用行為才是構成要件違反之典型與常
      態，單一次之施毒行為毋寧說是例外；準此，「施用」即
      屬此類犯罪之常態，倘認「施用」，為數罪評價，恐與刑
      罰之過度評價禁止原則相悖。基此，於刑法評價上，毒品
      危害防制條例第10條「施用」毒品罪，自應屬上開本質上
      原具有反覆、延續實行之特徵，立法予以特別歸類，定為
      犯罪構成要件之行為要素之「集合犯」之實質一罪。
（三）查本件被告早自90年間即因施用毒品而遭觀察勒戒之處遇
      ，釋放後，又於91年間再度因施用毒品案件，送經觀察勒
      戒，又於93年間施用毒品經臺灣屏東地方法院檢察署檢察
      官提起公訴，並經本院以93年度訴字第228 號判處有期徒
      刑10月確定；嗣竟於95年間，又因施用毒品案件，經本院
      判處11月確定，再於96年2 月25日犯下本件，此有臺灣高
      等法院被告全國前案紀錄表、臺灣高等法院在監在押全國
      紀錄表、本院95年訴字第1096號判決各1 份在卷可按。故
      其經過觀察、勒戒等戒除毒癮之保安處分助其戒斷毒癮，
      仍猶犯下本件犯行，足見原所據以實施之治療程序，顯然
      不能收其實效。復被告於警詢中亦自承：約1 至2 天注射
      毒品1 次（見屏警分偵字第0960009120號卷第5 頁96年2
      月26日警詢筆錄），更足見被告除施用毒品成癮，而有施
      用毒品之犯罪倚賴外，亦係基於概括之犯意，而於密切之
      時、地反覆延續實行施用毒品之犯罪，依社會一般客觀上
      之觀察，符合一個反覆、延續性之行為觀念，揆諸前揭說
      明，被告所為應論以「集合犯」型態，而僅得受一次之刑
      法評價。
五、揆諸前揭說明，被告施用第一級毒品之犯行既屬集合犯之性
    質，且本案之前既經本院為實體上確定判決，且判決宣示之
    時點（96年3 月19日）已在本案檢察官所指犯行時點（即96
    年2 月25日17時許）之後，故被告本案被訴部份應為前案確
    定判決之既判力效力所及，爰由本院不經言詞辯論，逕為免
    訴判決之諭知。
據上論斷，應依刑事訴訟法第302 條第1 款、第307 條，判決如
主文。
本案經檢察官潘國威到庭執行職務
中　　華　　民　　國　　96　　年　　6 　　月　　22　　日
                  刑事第一庭    審判長法  官潘正屏
                                      法  官黃聖涵
                                      法  官羅培毓
以上正本證明與原本無異。
如不服本判決應於收受本判決送達後十日內向本院提出上訴書狀
，其未敘述上訴理由者，並得於提起上訴後十日內向本院補提理
由書狀（均須按他造當事人之人數附繕本）「切勿逕送上級法院
」
中　　華　　民　　國　　96　　年　　6 　　月　　22　　日
                                      書記官張儷薾
